臺灣新竹地方法院民事裁定　　　　　　　94年度家訴字第33號
原　　　告　乙○○
訴訟代理人　葉文博律師
被　　　告　甲○○
當事人間請求給付扶養費事件，本院於民國94年11月9日言詞辯
論終結，判決如下：
    主      文
原告之訴駁回。
訴訟費用由原告負擔。
    事實及理由
壹、原告起訴主張：
一、緣原告為被告之次女，於民國67年1月16日出生，現雖已成
    年，惟原告於89年間經診斷患有腦瘤惡疾，嗣後即多次入院
    開刀，目前仍處於隨時可能復發之狀況，且未見有任何痊癒
    跡象，故就原告之現況而言，渠根本無法靠自我之謀生能力
    以維持生活。然而，被告雖身為原告之親生父親，卻於88年
    間921地震發生後，便擅自將兩造全家賴以維生之賣麵小吃
    店改為經營素食店，且完全不讓原告之母親劉錦秀女士或其
    他家人插手經營，而將該店面之營業所得完全供己花用，全
    然不顧原告之母及其他家人之生活，縱使在89年10月間得悉
    原告本人罹患上開惡疾後，仍未對原告之生活加以照顧，甚
    至於94年2月間向  鈞院家事法庭對原告之母親劉錦秀女士
    提起離婚訴訟，企圖自此卸免其對家庭所應負擔之經濟責任
    。
二、惟按直系血親相互間，互負扶養之義務；又受扶養權利者，
    以不能維持生活而無謀生能力者為限；而扶養之程度，應按
    受扶養權利者之需要，與負扶養義務者之經濟能力及身分定
    之，民法第1114條第1款、第1117條第1項及第1119條定有明
    文。經查原告本人現雖已成年，但因罹患腦瘤惡疾，目前不
    但無法維持生活且無謀生能力可言，是依上開法律規定，被
    告對原告之扶養義務仍然存在，是原告提起本件訴訟請求被
    告給付扶養費，自屬有據。
三、另查被告現獨資經營小吃店，每月收入起碼新台幣（下同）
    50,000元以上，而原告之母親劉錦秀女士目前係以賣麵維生
    ，月收入亦約5萬元左右，故就原告父母二人之經濟能力加
    以比較，實相差無幾，從而，被告理應負擔原告扶養費之一
    半方是。復參諸內政部於93年3月份所公布之平均每人民間
    消費支出數字而言，89年度為270,339元、90年度為271,238
    元、91年度為274, 575元、92年度為275,086元、93年度為
    283,245元，故原告據此請求被告負擔自10月1日發病時起至
    94年6月30日止之扶養費為656,676元，如訴之聲明第1項所
    載，茲將明細析陳如下：
　89年度（自10月1日發病時起算至12月31日止，合計三個月
　　　份）：270,339元 × 3/12 ÷ 2 ＝ 33,792元；
　　　90年度：271,238元 ÷ 2 ＝ 135,619元；
　　　91年度：274,575元 ÷ 2 ＝ 137,288元；
　　　92年度：275,086元 ÷ 2 ＝ 137,543元；
　　　93年度：283,245元 ÷ 2 ＝ 141,623元；
　　　94年度（自11月1日起至6月30日止，依93年度之平均每
        人民間消費支出額計算）：283,245元×6/12÷2＝
        70,811元。
四、另依據93年度之平均每人民間消費支出額即283,245元加以
    計算，則每人每月民間消費支出額平均為23,604元，鑒於被
    告應負擔原告扶養費之一半即11,802元，是原告在此範圍內
    請求被告自94年7月1日起之五年內，按月給付原告每月扶養
    費11,800元，如訴之聲明第2項所載，當屬適法成理。並聲
    明（一）被告應給付原告656,676元暨自起訴狀繕本送達翌
    日起按年息百分之五計算之利息。（二）被告應自94年7月1
    日起至99年6月30日止，按月於每月五日前給付原告扶養費
    11,800元。如有一期未給付，即視為全部到期。（三）訴訟
    費用由被告負擔。
貳、被告則辯稱：
一、已經扶養原告二十餘年，原告也不認同被告，且對他人說不
    認識被告。
二、被告對原告並未逃避責任，原告開刀均是被告開車接送，原
    告均不讓被告參與其生活，原告與其母親之小吃店才剛結束
    營業，以前原告均可正常生活。原告說被告不負責任太離譜
    ，是原告與其母親不接受被告。被告從來均有負起做父親的
    責任，被告認為其已盡責了。且被告之父母及被告之祖母尚
    存，均為被告所扶養中。並聲明駁回原告之訴。
參、得心證之理由：
一、原告為被告之成年子女，有原告所提出之兩造戶籍謄本在卷
    可查。自堪信為真實。
二、按直系血親相互間互負扶養之義務，受扶養權利者，以不能
    維持生活而無謀生能力者為限，民法第1114條定有明文。再
    ，按扶養之方法，由當事人協議定之。不能協議時，由親屬
    會議定之。民法第1120條亦定有明文。所謂「扶養之方法」
    有二，一為迎養於扶養義務人之家，一為支給一定生活必需
    品或費用，後者有定期給付與不定期給付，及設定養贍財產
    而供扶養權利人使用收益等各種方法。又按受扶養權利者，
    應否與負扶養義務者同居一家而受扶養，抑應彼此另居，由
    負扶養義務者按受扶養權利者需要之時期，陸續給付生活資
    料或撥給一定財產，由受扶養權利者自行收益以資扶養，係
    屬扶養方法之問題，依民法第1120條之規定，應由當事人協
    議定之，不能協議時，應由親屬會議定之。對於親屬會議之
    決議有所不服，或親屬會議仍不能議定時，始得向法院聲訴
    ，不得因當事人未能達成協議即逕向法院請求裁判。
三、查本件原告主張因其患有腦瘤多次入院開刀，目前仍處隨時
    可能復發之狀況，未有痊癒跡象云云，被告則以原告與其母
    經營麵攤生意等語為辯。查，原告對被告所辯並不爭執，堪
    信為真實，雖原告主張嗣母親原經營之小吃店，已結束營業
    （見本院94年10月5日言詞辯論筆錄），參之原告於本院94
    年度婚字第77號被告與原告之母之離婚訴訟時，則稱「921
    後之後我休息兩個月，沒有收入，媽媽當時照顧我，並找地
    點開店，後來就在仁德路開麵店」等語，益證被告辯稱原告
    與其母共同經營麵店即可採信。縱原告與其母所經營之麵店
    已結束營業，惟其仍可再行營業，原告雖有腦下垂體腫瘤，
    惟目前狀況乃屬已開刀後穩定而規律回診狀況，並無復發情
    事。尚不能因原告有腦下垂體腫瘤開刀後持續定時回診取藥
    ，即謂原告有無謀生能力情事，此外原告尚未提出其他證據
    以供調查證明，尚難因原告片面主張即遽謂其乃屬其無法靠
    自我謀生能力以維持生活狀況，從而原告主張尚無理由。
四、再扶養之方法，由當事人協議定之；不能協議時，由親屬會
    議定之。民法第1120條有明文規定。縱原告對被告有扶養請
    求權，惟兩造就被告應給付原告扶養費數額此扶養方法未能
    達成協議，且原告亦自陳其未召開親屬會議等語明確（見本
    院94年11月9日言詞辯論筆錄），則依民法第1120條規定，
    此項扶養費數額應先由原告之親屬會議定之，原告不得不經
    親屬會議決議，即逕行訴請法院判命扶養義務人之被告給付
    原告若干扶養費。從而，原告依民法第1114條第1款規定，
    請求被告給付原告自89年起至94年6月30日止，合該656,676
    元及自94年7月1日至99年6月30日，按月給付11,800元之扶
    養費用，即顯無顯無理由，應予駁回之。
肆、訴訟費用負擔之依據：民事訴訟法第七十九條。
中　　華　　民　　國　　94　　年　　11　　月　　23　　日
                  家事法庭法　官　許翠玲
正本係照原本作成。
如對本裁定抗告，須於裁定送達後10日之不變期間內，向本院提
出抗告狀，並繳納抗告費新臺幣1,000元
中　　華　　民　　國　　94　　年　　11　　月　　23　　日
                          書記官　陳宏城
